臺灣板橋地方法院刑事判決　　　　　　　　　　　　九十二年度訴字第二三六八號
　　公　訴　人　臺灣板橋地方法院檢察署檢察官
　　被　　　告　甲○○
　　　　　　　　卯○○
　　　　　　　　癸○○
　　　　　　　　戊○○
右列被告因詐欺等案件，經檢察官提起公訴（九十一年度偵字第一九八四四號、第二
六四八號、第二一六五號、第二一三二三號、九十二年度偵字第一四三七號），
本院判決如左：
    主  文
甲○○共同行使偽造私文書，足以生損害於公眾及他人，處有期徒刑參月，如易科罰
金，以佰元折算壹日，緩刑貳年。附表編號一所示偽造之印文及其印章，均沒收。
卯○○共同行使偽造私文書，足以生損害於公眾及他人，處有期徒刑參月，如易科罰
金，以佰元折算壹日，緩刑貳年。附表編號二所示偽造之印文及其印章，均沒收。
癸○○共同行使偽造私文書，足以生損害於公眾及他人，處有期徒刑貳月，如易科罰
金，以佰元折算壹日，緩刑貳年。附表編號三所示偽造之印文及其印章，均沒收。
戊○○共同行使偽造私文書，足以生損害於公眾及他人，處有期徒刑貳月，如易科罰
金，以佰元折算壹日，緩刑貳年。附表編號四所示偽造之印文及其印章，均沒收。
    事  實
一、癸○○曾於民國七十四年間因犯竊盜罪，經臺灣桃園地方法院以七十四年度訴字
    第五五○號判處有期徒刑七月，緩刑三年確定；復於八十六年間因犯侵占罪，經
    臺灣臺北地方法院判處有期徒刑四月，緩刑二年確定；上開緩刑之宣告，於緩刑
    期滿均未經撤銷，其上開刑之宣告失其效力（未構成本件累犯）。
二、戊○○前於七十六年間因犯賭博罪，經本院以七十六年度簡字第一九○號科罰金
    一千元確定，於七十六年六月十一日繳清罰金執行完畢（未構成本件累犯）。
三、甲○○與卯○○，因急需用錢，復因信用不佳或欠缺資力證明而無法向金融機構
    貸款，明知並未在附表所示編號一、二之公司行號任職，亦未自該公司行號取得
    任何薪資，或明知自己實際年薪、任職期間，實際上較偽造之信用證明文件為低
    ，未達准予核貸之條件，為圖能順利貸得款項，乃與庚○○集團內之人員（另行
    審結，址設臺北縣新莊市○○路二七○巷十四號九樓，以「祥家公司」、「祐融
    公司」、「捷偉公司」為名，以下稱庚○○集團）基於行使偽造私文書、特種文
    書及意圖為自己不法所有之犯意聯絡，以核貸金額百分之二十至三十為代辦費用
    及偽造信用證明文件費用八千元為代價，填載首都銀行消費性信用貸款申請書、
    委任書，並提供身分證影本及
    公司行號之在職證明、薪資明細表、各類類所得扣繳暨免扣繳憑單第三聯即收執
    聯（下稱扣繳憑單），在不詳時地，利用不知情之刻印店，偽刻附表所示公司行
    號及其負責人印章，在附表所示之時間偽造附表所示編號一、二公司行號及其負
    責人之印文，持向臺北市○○○路○段一七號三樓「菲商菲律賓首都銀行臺北
    分公司」（以下稱首都銀行），代辦如附表所示編號一、二金額之信用貸款。迨
    審核通過後，庚○○集團內承辦人員即通知甲○○、卯○○二人，由庚○○集團
    內寅○○等人陪同前往前往首都銀行，辦理對保手續，致使首都銀行不知情之承
    辦人員誤認甲○○、卯○○二人之職業、收入及償債能力，而核撥款項，寅○○
    等人再會同甲○○、卯○○貸款人提領貸款，並由甲○○、卯○○等貸款人員將
    代辦費用及偽造信用證明文件費用交予寅○○後，所餘款項，始歸貸款人所有，
    足生損害附表所示編號一、二之公司行號、負責人及首都銀行。
四、癸○○與戊○○因急需用錢，復因信用不佳或欠缺資力證明而無法向金融機構貸
    款，明知並未在附表所示編號三、四之公司任職，亦未自該公司取得任何薪資，
    為圖能順利貸得款項，乃與庚○○集團，基於行使偽造私文書、特種文書及意圖
    為自己不法所有之犯意聯絡，以代辦費用為核貸金額百分之二十至三十及偽造信
    用證明文件費用八千元為代價，填載首都銀行消費性信用貸款申請書、委任書，
    並提供身分證影本及
    之在職證明、薪資明細表、扣繳憑單之方式，為其代辦信用貸款，足生損害於如
    附表所示編號三、四之公司及首都銀行，惟經首都銀行人員徵信人員審核未通過
    ，乃未得逞。
五、案經首都銀行告訴暨內政部警政署刑事警察局報請臺灣板橋地方法院檢察署檢察
    官偵查起訴，因甲○○等四人於本院準備程序中為有罪之陳述，嗣經本院合議庭
    裁定以簡式審判程序審理。
    理  由
壹、關於程序：
    按「除被告所犯為死刑、無期徒刑、最輕本刑為三年以上有期徒刑之罪或高等法
    院管轄第一審案件者外，於前條第一項程序進行中，被告先就被訴事實為有罪之
    陳述時，審判長得告知被告簡式審判程序之旨，並聽取當事人、代理人、辯護人
    及輔佐人之意見後，裁定進行簡式審判程序」刑事訴訟法第二百七十三條之一第
    一項定有明文。查被告甲○○與卯○○二人涉犯刑法第二百十六條、第二百十條
    之行使偽造私文書罪，第二百十六條、第二百十二條之行使偽造特種文書罪，及
    刑法第三百三十九條第一項之詐欺取財罪；而癸○○與戊○○二人涉犯刑法第二
    百十六條、第二百十條之行使偽造私文書罪，第二百十六條、第二百十二條之行
    使偽造特種文書罪，及刑法第三百三十九條第三項、第一項之詐欺取財未遂罪。
    法定本刑均非最輕本刑為三年以上有期徒刑之罪，且被告等人於本院九十三年七
    月十三日準備程序進行中，復就被訴之事實為有罪之陳述，經告知被告等人簡式
    審判程序之旨，被告等人及公訴人對於本件改依簡式審判程序審理亦均表示無意
    見，本院即依前揭刑事訴訟法規定，裁定進行簡式審判程序，合先敘明。
貳、關於實體：
一、訊據被告甲○○、卯○○、癸○○、戊○○等人，對右揭行使偽造文書、行使偽
    造特種文書、詐欺取財之犯罪事實，於本院審理中均坦承不諱，互核其所供一致
    ，並與證人即首都銀行徵信科科長吳俊成、消費金融業務部代科長張維玫、張慧
    玲及曾里沙於警詢時證述之情節相符（見內政部警政署刑事警察局刑案偵查卷宗
    第六百六十五頁至第六百八十九頁），復有名片、首都銀行消費性信用貸款申請
    書、首都銀行信用貸款評分表、首都銀行進件初審報告表、被告甲○○等人持以
    向首都銀行辦理信用貸款之如附表所示之公司行號在職證明書、各類所得稅扣繳
    暨免扣繳憑單第三聯即收執聯及薪資明細表、
    明細表及萬泰商業銀行小額循環信用貸款申請書、各公司登記資料、客戶個人資
    料表、退件客戶申請資料表、各式單據樣本在卷，另有傳真機、電腦設備、行動
    電話、行動電話ＳＩＭ卡、市內電話機及偽刻之印章扣案可資佐證。事證明確，
    被告等犯行，洵堪認定。
二、查在職證明書、薪資明細表係關於當事人服務、能力之證明，屬刑法第二百十二
    條之特種文書；扣繳憑單則係扣繳義務人記載納稅義務人扣繳稅額情形，供申報
    稅捐之文書，屬刑法第二百十條之私文書。被告甲○○等人均明知原不符合辦理
    信用貸款之條件，竟意圖為自己不法所有，分別以行使偽造扣繳憑單、在職證明
    書及薪資明細表之詐騙方式申請貸款，致首都銀行誤認其條件符合而核准貸款，
    足以生損害於如附表所示之公司行號、負責人及首都銀行臺北分行審核貸款之正
    確性。是核被告甲○○與卯○○二人所為，均係犯刑法第二百十六條、第二百十
    條之行使偽造私文書罪，第二百十六條、第二百十二條之行使偽造特種文書罪，
    及刑法第三百三十九條第一項之詐欺取財罪既遂罪。被告癸○○與戊○○二人在
    行使上開偽造之私文書、特種文書後，並未取得所貸之金額，係犯刑法第二百十
    六條、第二百十條之行使偽造私文書罪，刑法第二百十六條、第二百十二條之行
    使偽造特種文書罪，及刑法第三百三十九條第三項、第一項之詐欺取財未遂罪。
    其偽造印文之行為係偽造文書之部分行為，不另論擬；又偽造私文書、特種文書
    後復持以行使，其偽造之低度行為應為行使之高度行為所吸收，均不另論罪。被
    告等人行使偽造私文書、行使偽造特種文書、詐欺取財（既、未遂）之犯行與庚○○集團等人有犯意聯絡及行為分擔，為共同正犯。又其等利用不知情之刻印店
    偽刻附表所示各公司行號及負責人之印章，係屬間接正犯。被告等人以一行使行
    為同時觸犯行使私文書罪及行使特種文書罪，係一行為觸犯數罪名之想像競合犯
    ，應依刑法第五十五條之規定從一重論以行使偽造私文書罪處斷。又被告等人所
    為行使偽造私文書罪、詐欺取財（既、未遂）罪，有方法目的之牽連關係，應依
    刑法第五十五條從一重之行使偽造私文書罪處斷。爰分別審酌各被告犯罪之動機
    、目的、手段、犯罪所生之損害、事後還款情形，及犯罪後均坦承犯行，態度良
    好等一切情狀，分別量處如主文所示之刑，並諭知易科罰金之折算標準，以資懲
    儆。又查被告甲○○、卯○○、癸○○、戊○○四人前未曾受有期徒刑以上刑之
    宣告，有臺灣高等法院被告全國前案紀錄表附卷可按，其因一時失慮，偶罹刑典
    ，然事後已坦承犯行，深具悔意，信其經此刑之宣告後，均應知警惕而無再犯之
    虞，本院因認對被告甲○○、卯○○、癸○○、戊○○所宣告之刑以暫不執行為
    適當，爰依刑法第七十四條第一款予以宣告緩刑如主文所示，用啟自新。
三、被告等人所行使偽造之文書均已持交首都銀行持有，已因行使而非屬渠等所有，
    不諭知沒收。如附表所示之在職證明書、薪資明細表上偽造之印文及如附表所示
    之印章，均屬偽造之印文、印章，爰依刑法第二百十九條規定諭知沒收。
四、被告庚○○、子○○、乙○○（原名包清根）、潘秋琦、丑○○、辰○○、辛○○、午○○、丁○○、丙○○、壬○○、巳○○○、己○○等人，本院另行審結
    ，併此敘明。
據上論斷，應依刑事訴訟法第二百七十三條之一第一項、第二百九十九條第一項前段
，刑法第二十八條、第二百十六條、第二百十條、第二百十二條、第三百三十九條第
一項、第三項、第五十五條、第四十一條第一項前段、第七十四條第一款、第二百十
九條，罰金罰鍰提高標準條例第一條前段、第二條，判決如主文。
本案經檢察官陳銘祥到庭執行職務。
中       華       民       國    九十三    年     七     月  　三十 　  日
                                 臺灣板橋地方法院刑事第二庭
                                         法  官  潘  翠  雪
右正本證明與原本無異。
如不服本判決，應於判決送達後十日內向本院提出上訴狀（應附繕本），上訴於臺灣
高等法院。
                                         書記官  江  文  彬
中　　　華　　　民　　　國　　九十三　　年　　　八　　　月　　　二　　　日
附錄本案論罪科刑法條全文：
中華民國刑法第二百一十條
(偽造變造私文書罪)
偽造、變造私文書，足以生損害於公眾或他人者，處五年以下有期徒刑。
中華民國刑法第二百一十二條
(偽造變造特種文書罪)
偽造、變造護照、旅券、免許證、特許證及關於品行、能力服務或其他相類之證書、
介紹書，足以生損害於公眾或他人者，處一年以下有期徒刑、拘役或三百元以下罰金
。
中華民國刑法第二百一十六條
(行使偽造變造或登載不實之文書罪)
行使第二百十條至第二百十五條之文書者，依偽造、變造文書或登載不實事項或使登
載不實事項之規定處斷。
中華民國刑法第三百三十九條
(普通詐欺罪)
意圖為自己或第三人不法之所有，以詐術使人將本人或第三人之物交付者，處五年以
下有期徒刑、拘役或科或併科一千元以下罰金。
以前項方法得財產上不法之利益或使第三人得之者，亦同。
前二項之未遂犯罰之。
附表：
┌─┬───┬─────┬─────┬───┬────┬────────┐
│編│姓名  │文件名稱  │偽造之任職│負責人│日期及  │備註            │
│號│      │          │單位      │      │貸款金額│（應沒收之印文）│
├─┼───┼─────┼─────┼───┼────┼────────┤
│一│甲○○│在職證明  │登奕塑膠有│周月純│91.8.22 │在職證明書上偽造│
│  │      ├─────┤限公司    │      ├────┤登奕塑膠有限公司│
│  │      │薪資證明  │          │      │91年5、6│及周月純之印文共│
│  │      ├─────┤          │      │、7月份 │貳枚。          │
│  │      │扣繳憑單  │          │      │        │在薪資明細表上偽│
│  │      │          │          │      ├────┤造登奕塑膠有限公│
│  │      │          │          │      │三十萬元│司及周月純之印文│
│  │      │          │          │      │        │共陸枚。        │
├─┼───┼─────┼─────┼───┼────┼────────┤
│二│卯○○│在職證明  │聯合齒輪廠│鄭仁邦│91.7.30 │在職證明書上偽造│
│  │      ├─────┤          │      ├────┤聯合齒輪廠及鄭仁│
│  │      │員工薪資單│          │      │91年4、5│邦之印文共貳枚。│
│  │      ├─────┤          │      │、6月份 │在薪資明細表上偽│
│  │      │扣繳憑單  │          │      │        │造聯合齒輪廠及鄭│
│  │      │          │          │      ├────┤仁邦印文共陸枚。│
│  │      │          │          │      │四十萬元│                │
├─┼───┼─────┼─────┼───┼────┼────────┤
│三│癸○○│員工在職證│添隆工程有│張簡進│91.9.18 │在職證明書上偽造│
│  │      │明書      │限公司    │郎    │        │添隆工程有限公司│
│  │      ├─────┤          │      ├────┤及江簡進郎之印文│
│  │      │薪資明細表│          │      │91年6、7│共貳枚。        │
│  │      ├─────┤          │      │、8月份 │在薪資單明細表上│
│  │      │扣繳憑單  │          │      ├────┤偽造添隆工程有限│
│  │      │          │          │      │審核未准│公司及張簡進郎之│
│  │      │          │          │      │        │印文共陸枚。    │
├─┼───┼─────┼─────┼───┼────┼────────┤
│四│戊○○│員工在職證│川峻企業有│鄧瑞美│91.9.9  │在職證明書上偽造│
│  │      │明書      │限公司    │      │        │川峻企業有限公司│
│  │      ├─────┤          │      ├────┤及鄧瑞美之印文共│
│  │      │薪資明細單│          │      │91年6、7│貳枚。          │
│  │      │          │          │      │、8月份 │在薪資單明細單上│
│  │      │          │          │      ├────┤偽造川峻企業有限│
│  │      ├─────┤          │      │審核未准│公及鄧瑞美之印文│
│  │      │扣繳憑單  │          │      │        │共陸枚。        │
└─┴───┴─────┴─────┴───┴────┴────────┘
